---
title: "VEri Gorsellestirme"
output: html_notebook
---

```{r}
library(tibble)
library(dplyr)
library(ggplot2)

df <- tibble(kullanim=factor(c("hi","hs"),levels=c("hi","hs")),
              sure=c(100,180))

ggplot(data=df,aes(x=kullanim,y=sure,fill=kullanim)) +
  geom_bar(colour="black",fill = "orange",stat ="identity") +
  guides(fill=FALSE) +
  xlab("Haftaici - Haftasonu") + ylab("Kullanilma Sureleri") +
  ggtitle("Telefon Kullanim Istatistikleri")
```

# 1. Tek Degiskenli Gorsellestirme

## 1.1 Kesikli Degisken

Eger kesikli bir desgisken barplot gorsellestirilecek ise iki turlu yapilabilir. Birincisi frekansa gore digeri ise mutlak degerine gore.

```{r}
df <- tibble(kullanim=c(rep("hi",20),rep("hs",10)))

# frekans gorsellestirme (sutun grafik geom_bar)

ggplot(df,aes(kullanim)) + geom_bar()

df <- tibble(kullanim=factor(c("hi","hs"),levels=c("hi","hs")),
              sure=c(100,180))

ggplot(df,aes(x=kullanim, y=sure)) + geom_bar(stat = "identity")

```

### Cizgi ve Nokta Grafik

```{r}
ggplot(df,aes(x=kullanim,y=sure,group=1)) + geom_line()
ggplot(df,aes(x=kullanim,y=sure,group=1)) + geom_point()
ggplot(df,aes(x=kullanim,y=sure,group=1)) + geom_line() + geom_point()
```

```{r}
ggplot(df,aes(x=kullanim,y=sure,group=1)) + geom_line(colour="red",linetype="dashed",size=1.6) +
  geom_point(colour="red",size=4,shape=21,fill = "white") +
  expand_limits(y=0)
```

## 1.2 Surekli Degisken

```{r}
df <- tibble(cinsiyet=factor(rep(c("E","K"),each=500)),
             sure=c(rnorm(500,mean=80),rnorm(500,mean=81)))
df
```

### Histogram

```{r}
ggplot(df,aes(sure)) + geom_histogram(binwidth = .5,colour = "black",fill="orange") +
  xlab("Sure Dagilimi") + ylab("Frekans") +
  ggtitle("Histogram")

ggplot(df,aes(sure)) + geom_density(colour = "blue",fill="white") +
  xlab("Sure Dagilimi") + ylab("Yogunluk") +
  ggtitle("Histogram")

ggplot(df,aes(sure)) + geom_histogram(aes(y= ..density..),binwidth = .5,colour = "black",fill="orange") + geom_density(alpha=.3,fill="black")
```

Kirilimlara gore histogram ve yogunluk grafigi

```{r}
ggplot(df,aes(sure,fill=cinsiyet)) + 
  geom_histogram(binwidth = .5,alpha=.5,position = "identity")

ggplot(df,aes(sure,fill=cinsiyet)) + 
  geom_density()
```

Kirilimlari iki ayri grafikte gostermek icin

```{r}
ggplot(df,aes(sure)) + geom_histogram(binwidth = .5,colour = "black",fill="orange") +
  facet_grid(cinsiyet ~ .)
```

### Box Plot

```{r}
ggplot(df,aes(x=cinsiyet,y=sure,fill=cinsiyet)) + geom_boxplot() +
  guides(fill=FALSE) + coord_flip()
```

### Alan Grafik

```{r}
ggplot(df,aes(sure)) + geom_area(stat="bin")
```

### Frekans Grafig

```{r}
ggplot(df,aes(sure)) + geom_freqpoly()
```

### Dotpot

```{r}
ggplot(df,aes(sure)) + geom_dotplot()
```

# 2. Iki Degiskenli Gorsellestirme

## 2.1 Surekli X, Surekli Y

### Scatterplot

```{r}
df <- tibble(cinsiyet=factor(rep(c("E","K"),each=500)),
             m = c(rnorm(500,mean=80),rnorm(500,mean = 82)),
             w = c(rnorm(500,mean = 82), rnorm(500,mean=81)))
```

```{r}
ggplot(df,aes(m,w)) + geom_point() + geom_smooth(method = lm)

ggplot(df,aes(m,w)) + geom_point() + geom_smooth(method = lm,se=FALSE)

ggplot(df,aes(m,w)) + geom_point() + geom_smooth()

ggplot(df,aes(m,w,color=cinsiyet)) + geom_point()

ggplot(df,aes(m,w,color=cinsiyet)) + geom_point() + geom_smooth(method = lm,se=FALSE)


```

## 2.2 Kesikli X, Surekli Y

### Sutun Grafik

```{r}
df <- tibble(kullanim=factor(c("hi","hs"),levels=c("hi","hs")),
              sure=c(100,180))

ggplot(data=df,aes(x=kullanim,y=sure,fill=kullanim)) +
  geom_bar(colour="black",fill = "orange",stat ="identity") +
  guides(fill=FALSE) +
  xlab("Haftaici - Haftasonu") + ylab("Kullanilma Sureleri") +
  ggtitle("Telefon Kullanim Istatistikleri")
```

### boxplot

```{r}
df <- tibble(cinsiyet=factor(rep(c("E","K"),each=500)),
             sure=c(rnorm(500,mean=80),rnorm(500,mean=81)))

ggplot(df,aes(x=cinsiyet,y=sure,fill=cinsiyet)) + geom_boxplot() +
  guides(fill=FALSE)

```

### Dot plot

```{r}
ggplot(df,aes(x=cinsiyet,y=sure,fill=cinsiyet)) +
  geom_dotplot(binaxis = "y",stackdir = "center")
```

### Violin 

```{r}
ggplot(df,aes(x=cinsiyet,y=sure,fill=cinsiyet)) +
  geom_violin(scale = "area")
```

## 2.3 Kesikli X, Kesikli Y

```{r}
df <- tibble(kullanim = factor(c("hi","hs","hi","hs"),levels=c("hi","hs")),
             sure = c(100,180,90,200),
             cinsiyet = factor(c("E","E","K","K")))

ggplot(df,aes(kullanim,cinsiyet)) + geom_count()
```

# 3. Grafik Bolme

```{r}
df <- tibble(c=factor(rep(c("E","K"),each=600)),
             m=c(rnorm(600,mean=80),rnorm(600,mean=82)),
             w=c(rnorm(600,mean=82),rnorm(600,mean=81)),
             me=factor(rep(c("A","B","C"),each=400)))
df
```

```{r}
t <- ggplot(df,aes(m,w)) + geom_point()
t + facet_grid(. ~c)
t + facet_grid(c ~ .)
t + facet_grid(me ~ c)
```

# 4. Zaman Serisi Gorsellestirme

```{r}
head(economics)

d <- economics

s <- d %>% filter(date > as.Date("2010-1-1"))

ggplot(s, aes(date,pop)) + geom_line()

ggplot(s, aes(date,pop)) + geom_line(aes(size = unemploy/pop))
```

# 5. Coklu Zaman Serisi Gorsellestirme

```{r}
library(tidyr)
df <- economics %>% select(date, psavert,uempmed) %>% 
  gather(key = "variable", value = "value", -date)

ggplot(df,aes(date,value)) + geom_line(aes(color=variable),size=1)
```

```{r}
ggplot(df,aes(date,value)) + geom_area(aes(color=variable,fill=variable),
                                       alpha = .5, position = position_dodge(0.8))
                                      
```

# Uygulama

```{r}
mtcars
diamonds
```

```{r}
d <- diamonds
summary(d)
str(d)
```

```{r}
ggplot(d,aes(price)) +
  geom_histogram(bidwith = .5)

d %>% group_by(cut) %>% summarise(n=n(),ort = mean(price)) 
k <- d %>% group_by(color) %>% summarise(n=n(),ort = mean(price)) 
d %>% group_by(clarity) %>% summarise(n=n(),ort = mean(price)) 

ggplot(k,aes(color,ort)) + geom_bar(stat="identity",color = "black", fill ="orange")

ggplot(d, aes(price,fill=color)) + 
  geom_density()
```

