---
title: "Veri Manipulasyonu"
output: html_notebook
---

select(): degisken secimi
filter(): gozlem secimi
mutate(): degisken olusturma
summarise(): ozet istatistikler
group_by(): gruplama
left_join(): birlestirme islemleri
summarise(): veri ozetleme

# 1. Veri Seti

```{r}
library(dplyr)
library(nycflights13)

df <- flights
df
```

```{r}
head(df)
str(df)
summary(df)
dim(df)
```

```{r}
df %>% select(dep_delay, day, carrier) %>%
  filter(dep_delay>10) %>%
  group_by(carrier) %>%
  summarise(n=n(),
            ortalama=mean(dep_delay))
```

# 2. Degisken Secim Islemleri: 

select()

```{r}
select(df,carrier,tailnum)
select(df,1:3)
select(df,-carrier)
select(df,-c(tailnum,carrier))
```

contains()

```{r}
select(df,contains("time"))
```

starts_with()

```{r}
select(df,starts_with("dep"))
```

ends_with()

```{r}
select(df,ends_with("delay"))
```

num_range()

```{r}
m <- matrix(1:25,5,5)

colnames(m) <- paste("x",1:5,sep = "")

select(as.data.frame(m),num_range("x",1:3))
```

```{r}
select(df,carrier,tailnum,contains("time"))
```

# 3. Gozlem Secme Islemleri 

filter()

```{r}
filter(df,year==2013 & month == 2)
filter(df,dep_delay > 1000)
filter(df, dep_delay > mean(df$dep_delay,na.rm = TRUE))
filter(df, dep_delay > mean(df$dep_delay,na.rm = TRUE)+sd(df$dep_delay,na.rm = TRUE))
```

arrange()

```{r}
a<-select(df,dep_delay,month,day)
arrange(a,dep_delay,month,day)
b<-arrange(a,desc(dep_delay,month),day)

filter(b,dep_delay>0)
```

```{r}
df %>% filter(month==2,day==18) %>%
  select(dep_delay,month) %>%
  arrange(desc(dep_delay),month)
  
```

sample_frac()

```{r}
df %>% sample_frac(0.05)
```


sample_n()

```{r}
df %>% sample_n(100)
```

slice()

```{r}
df %>% slice(199:299)
```

top_n()

```{r}
df %>% top_n(10)
```

# 3. Degisken Donusum Islemleri: 

mutate()

```{r}
sample <- df %>% sample_n(1000) %>%
  select(arr_delay,dep_delay,distance,arr_time)

mutate(sample,kazanc = arr_delay - dep_delay,hiz=distance/arr_time * 60,
       yeni = kazanc / hiz)
```

rename()

```{r}
rename(df, varis_gecikmesi = arr_delay, kalkis_gecikmesi = dep_delay)
```

transmute()

```{r}
transmute(sample,kazanc = arr_delay - dep_delay,hiz=distance/arr_time * 60,
       yeni = kazanc / hiz)
```

# 4. Gruplama: 

group_by()

```{r}
df %>% group_by(carrier) %>%
  summarise(ucus_sayisi = n(),ortalama = mean(dep_delay,na.rm = TRUE),
  medyan = median(dep_delay,na.rm = TRUE),
  sd = sd(dep_delay,na.rm = TRUE))
```

# 5. Tidy Data

```{r}
library(tidyverse)
table1
table2
table3
table4a
table4b
table5
```

gathering ve spreading

```{r}
table4a %>% gather(`1999`,`2000`,key = "year",value = "cases")
```

```{r}
table4b %>% gather(`1999`,`2000`,key = "year",value = "population")
```

```{r}
a <- table4a %>% gather(`1999`,`2000`,key = "year",value = "cases")
b <- table4b %>% gather(`1999`,`2000`,key = "year",value = "population")

left_join(a,b)
```

```{r}
spread(table2,key = "type",value = "count")
```

seperating and uniting

```{r}
table3 %>% separate(rate,into = c("cases","population"),sep = "/",convert=TRUE)
```

```{r}
table5 %>% unite(new,century,year,sep = "")
```