---
title: "Data Frame"
output: html_notebook
---
# 1. Data Frame Nedir?

Data Frameler, tablo halinde verileri R'da saklamak icin kullanilir. Bunlar, R'daki onemli nesne turlerinden biridir ve cesitli istatistiksel modelleme uygulamalarinda kullanilir.

# 2. Data Frame Bicimlendirme

```{r}
df <- data.frame(
  magaza_no=c(1:5),
  semt = c("Mecidiyekoy","Besiktas","Kadikoy","Bagcilar","Gop"),
  ortalama_kazanc=c(60,50,61,72,89))
df
```

```{r}
str(df)
print("---------------")
summary(df)
print("---------------")
nrow(df)
print("---------------")
ncol(df)
print("---------------")
dim(df)
```


## Data Frame Birlestirme

```{r}
df <- data.frame(
  magaza_no=c(1:5),
  semt = c("Mecidiyekoy","Besiktas","Kadikoy","Bagcilar","Gop"),
  ortalama_kazanc=c(60,50,61,72,89),
  stringsAsFactors = FALSE)

df2 <- data.frame(
  magaza_no=c(1:5),
  gecmis = c(2,4,5,3,6),
  personel_sayisi=c(20,23,41,12,69))

merge(df,df2)
merge(df,df2,by="magaza_no") # Belirli sutuna göre birlestirme
cbind(df,df2)
# rbind(df,df2) # Hata veiri ayni sutunlari olmasi lazim
rbind(df,df)
```

## Yeni Degisken Ekleme / Silme

```{r df_all}

df_all <- merge(df,df2,by="magaza_no")

df_all

df_all$ort_mus <- c(12,23,34,56,67)

df_all$urun_turu <- c("a","b","c","d","e")

df_all$gereksiz <- 3:7

df_all$gereksiz <- NULL

df_all$per_bas_kazan <- df_all$ortalama_kazanc/df_all$personel_sayisi
```

## Satir Ekleme / Silme

```{r}
df

rbind(df,c(6,"Beyoglu",99))

df[-6] # Satir silme
```

## Data Frame Isimlendirme

```{r}
df

colnames(df) <- c("n","s","k")

rownames(df) <- c("Bir","Iki","Uc","Dort","Bes")

df$s <- tolower(df$s)

df[,c("n","k")]

library(dplyr)
library(tibble)

df_all<-df_all %>% remove_rownames %>% column_to_rownames(var="semt")

df_all
```

## Liste ya da Matrisleri Data Frame'e cevirme

```{r}
m<-matrix(1:9,3,3)

df<- as.data.frame(m)

sayi<- c(1,2,3)
harf<-c("a","b","c")
log<-c(TRUE,FALSE,TRUE)
liste <- list(sayi,harf,log)
liste

df<- as.data.frame(liste)

df
```

## Data Frame Degisken Turleri Degistirme

```{r}
str(df_all)

df_all$urun_turu <- factor(df_all$urun_turu)

df_all$ort_mus <- as.integer(df_all$ort_mus)
print("--------------------")
str(df_all)

```

# 3. Data Frame Eleman Islemleri

## Data Frame Degisken Secimi
```{r}
library(ggplot2)
mpg
summary(mpg)
str(mpg)

# mpg$manufacturer
# mpg$model

head(data.frame(mpg$manufacturer,mpg$model))
degiskenler<- c("model","year","cyl")
data<-mpg[degiskenler]
```

## Data Frame Indeksi ve Eleman Secimi

```{r}
mpg[1:10]
mpg[1,1]
mpg[mpg$manufacturer=="audi" & mpg$cyl=="6"& mpg$year>1999, c("model","drv")]
```

## Data Frame Eleman Degistirme

```{r}
mpg[1,1] <- "BMW"
```

## Data Frame Siralama

```{r}
df_all[order(df_all$ortalama_kazanc)]
```

# 4. Data Frame Hesaplamalari

```{r}
df_all$ortalama_kazanc*10
```