---
title: "Matris"
output: html_notebook
---

# 1. Matris nedir?

Matrisler, bir veya birden fazla satir ve sutundan olusan dizilerdir.

# 2. Matris Bicimlendirme

## Matris Olusturma

```{r}
v1<- c(1,2,3,4,5)
v2<- c(2,3,4,5,6)
v3<- c(3,4,5,6,7)
v4<- c(4,5,6,7,8)

v<-cbind(v1,v2,v3,v4)

matrix(1:9,nrow = 3,ncol = 3,byrow = TRUE)

matrix(c(1,2,3,11,22,33),2,3)

matrix(c(1,2,3,11,22,33),2)
```

## Matris Boyutlari ve Frekans Tablosu
```{r}
m<-matrix(c(1,2,3,11,22,33,111,222,333),3,3)
dim(m)
x<-matrix(rep(1:3,3),3,3)
table(m)
```

## Matris Birlestirme
```{r}
MA<-rnorm(16)
MA<-matrix(MA,4,4)

MB<-rnorm(16,90,10)
MB<-matrix(MB,4,4)

rbind(MA,MB)
cbind(MA,MB)

MA[1:2,1:2]
MB[3:4,3:4]

cbind(MA[1:2,1:2],MB[3:4,3:4])
```

## Matris Isimlendirme
```{r}
v1<- c(1,2,3,4,5)
v2<- c(2,3,4,5,6)
v3<- c(3,4,5,6,7)
v4<- c(4,5,6,7,8)

v<-cbind(v1,v2,v3,v4)
colnames(v) <- c("bir","iki","uc","dort")
rownames(v) <- c("bir","iki","uc","dort","bes")

dev_m <- matrix(1:10000,ncol = 5,nrow=500)

rownames(dev_m)<-c(paste("musteri_id",1:500,sep ="_"))
```

# 3. Matris Eleman Islemleri

## Matris Indeksi ve Eleman Secimi
```{r}
M<-matrix(c(1,2,11,22,111,222,1111,2222),nrow=4,ncol = 2,byrow = TRUE)

colnames(M) <- c("bir","iki")
rownames(M) <- c("rakam","onlar","yuzle","binler")

# Eleman Secme

M[1,1]
M[3,1]
M[2,2]

# Satir Secme
M[1,]
M[1:2,]
M[c(1,4),]

# Sutun Secme
M[,1]
M[,1:2]

m<-matrix(rnorm(25),10,10)
m[1:5,5:7]

colnames(m) <- c(paste("sutun",1:10,sep = "-"))
rownames(m) <- c(paste("satir",1:10,sep = "-"))
m
m[,"sutun-2"]
m["satir-2",]

m<-matrix(1:1000,50,10)
dim(m)
colnames(m) <- c(paste("degisken",1:10,sep = "_"))

m[,"degisken_1"]
mean(m[,"degisken_1"])
as.character(round(sqrt(mean(m[,"degisken_1"]))))
colnames(m)[1]<-as.character(sqrt(round(sqrt(mean(m[,"degisken_1"])))))
colnames(m)<-as.character(round(sqrt(apply(m,2,mean))))
```

## Kosullu Eleman Secimi
```{r}
m<- matrix(1:25,5,5)
m
m[,1] > 2
m[m[,1] > 2,]
m[m[,1] > 2,1]
####
mean(m[,1])
m[m[,1]>mean(m[,1]),1]
####
mean(m[,4])
m[m[,2]<mean(m[,4]),2]
```

# 4. Matris Hesaplama

## Matematiksel Islemler
```{r}
A<-matrix(1:9,3,3)
A
B<-matrix(1:9,3,3)
A+B
A-B
A/B
A*B
A*8
A[1,2]+B[3,3] - 10
sum(A)
mean(A)
rowSums(A)
colSums(A)
rowMeans(A)

```

## Apply Uygulamasi
```{r}
apply(A, 1,mean)
apply(A, 2,mean)
```

## Lineer Cebir Islemleri
```{r}

A<-matrix(1:9,3,3)
diag(A)# Kosegen Elemanlari
sum(diag(A)) # Iz
I <- diag(c(1,1,1)) # Birim Matrix
matrix(c(2,1,3,1,2,1,3,1,2),3,3) # Simetrik Matrix
t(A) # Trasnpoz
det(A) # Determinant

A<-matrix(1:9,3,3)
B<-matrix(1:9,3,3)
A %*% B # Matris Carpim
solve(matrix(c(3,4,5,8),2,2)) # Matrisin tersi
```

# 5. Matris Formunda Regresyon Uygulamasi

y = a0 + a1X1 + ..... + anXn

a = [X'X]^-1 X'y

```{r}
library(readr)
hsb <- read_table2("hsb.txt")
hsb<-na.omit(hsb)
y <- matrix(hsb$write,ncol=1)
# y
x<- as.matrix(cbind(1,hsb$math,hsb$science,hsb$socst,hsb$female))

n<-nrow(x)
p<-ncol(x)

solve(t(x)%*%x)%*%t(x)%*%y

# summary(lm(write~math+science+socst+female+hsb))
```

