---
title: "Vektorler"
output: html_notebook
---

# 1. Vektor Nedir?

Vektorler iki tiptir. Atomic ve List

Her vektorun iki temel ozelligi vardir. Bunlar:

* Faktorler
* Tarih Zaman
* Data Frame
* Tibbles

## Onemli Atomik Vektorler
```{r}
q<-c(TRUE,FALSE,NA)

# integer 6 numeric

a<- 1
b<- 1L

# Character

c<-"Turhan"
```

# 2. Vektor Bicimlendirme

## Vektor Olusturma
```{r}
a<-c(1,2,3,4)
b<-c("a","b","c")
c<-1:10
```

## Vektor Birlestirme
```{r}
v<-1:10
y<-2:11
v+y
z<-1:5
v+z
c(v,z,y)
rbind(v,y)
cbind(v,y)
```

## Vektor Isimlendirme
```{r}
a<-c(x=1,y=2,z=3)
a
```

## Vektor Tipleri ve Tipler Arasi Donusum

### Vektor Tipleri
```{r}
is.logical(a)
is.integer(a)
is.double(a)
is.numeric(a)
is.character(a)
is.atomic(a)
is.list(a)
is.vector(a)
```

### Vektorler arasi Donusum

```{r}
tf<-c("T","F")
tf<-as.logical(tf)
a<-99
a<-as.character(a)
a<-99
a<-as.integer(a)
a<-c(10,10,10,20,20,30,40,40)
a<-factor(a)
# a<-as.numeric(a) # factorden numerige çevirmek indexe göre ceviriyor.
# Bu sebeple asagidaki gibi yapilmalidir
as.numeric(as.character(a))
```

# 3. Vektor Eleman Islemleri

## Vektor Indeksi ve Eleman Secimi
```{r}
vektor<-rnorm(30)
vektor[1]
vektor[2]

```

## Birden fazla eleman secmek

```{r}
vektor[c(2,3,4)]
```

## Seri Olarak Eleman Secmek
```{r}
vektor[1:10]
print("--------------")
vektor[20:30]
```

## Indeks ile Deger Atamak
```{r}
vektor[1]<-1
vektor
```

## Toplu Deger Atamak
```{r}
vektor[c(2,3,4)]<-c(2,3,4)

vektor

vektor[c(1:10)]<-0

vektor
```

## Isimlendirilmis Vektorlerden Eleman Secmek
```{r}
v<-c(x=1,y=2,z=3)

v["x"]
v["y"]
v[c("x","y")]
```

## Kosullu Eleman Secimi
```{r}
vektor

vektor[vektor>0]

vektor[vektor>=0]

vektor[vektor > 0 & vektor < 1]

```

## Vektor Elemanlarinin Silinmesi
```{r}
v<-1:10

# v<-NULL # Tum elemanlara Null Atanir
 
v<-v[2:10]

v
```

# Vektorel Hesaplamalar

## Matematiksel Islemler

```{r}
v<-1:10
y<-2:11
v+y
v-y
v*y
v/y
sqrt(v)
sum(v)
v^2
v^3
```

## Istatiksel Islemler
```{r}
mean(v)
median(v)
min(v)
max(v)
cumsum(v)
```